臺灣臺中地方法院刑事判決　　　　　　 100年度訴字第2827號
公　訴　人　臺灣臺中地方法院檢察署檢察官
被　　　告　吳政諭
上列被告因違反毒品危害防制條例案件，經檢察官提起公訴（10
0 年度毒偵字第2466號），本院依簡式審判程序審理判決如下：
    主    文
吳政諭施用第一級毒品，累犯，處有期徒刑柒月。
    犯罪事實
一、吳政諭於民國95年間，因施用毒品案件，經本院裁定送觀察
    、勒戒後，認無繼續施用毒品之傾向，而於95年12月15日觀
    察勒戒執行完畢，刑事責任部分則由臺灣臺中地方法院檢察
    署檢察官為不起訴處分確定。嗣於前次觀察、勒戒執行完畢
    5 年內之96年間，先因妨害自由案件，經本院以96年度訴字
    第918 號判處有期徒刑1 年8 月確定；復因施用毒品案件，
    經本院以96年度訴字第3678號，判處有期徒刑6 月及4 月，
    應執行有期徒刑8 月確定，上開2 罪經接續執行後，於98年
    6 月9 日縮短刑期假釋出監，而於同年10月30日保護管束期
    滿未經撤銷，以已執行完畢論。詎其仍猶不知悔改，於99年
    2 月19日至99年2 月22日間某日，由徐吉寧駕駛車牌號碼14
    30-SA 號自用小客車（蔣學玉所有，於99年2 月19日凌晨 1
    時54分許在臺中市○○區○○路1720巷5 弄1 號前失竊）搭
    載吳政諭及王文吉，停放於臺中市○○區○○路永盛巷56之
    1 號附近，吳政諭即基於施用第一級毒品海洛因之犯意，在
    上開車內以將海洛因置於針筒內注射之方式，施用第一級毒
    品海洛因1 次。嗣因警於99年2 月22日13時30分許，在臺中
    市○○區○○路83號前尋獲前開車輛，並在該車內查獲使用
    過之注射針筒2 支，經以棉棒採集注射針筒內殘留血液後送
    內政部警政署刑事警察局鑑驗，結果與被告之DNA-STR 型別
    相符，進而查悉上情。
二、案經臺灣臺中地方法院檢察署檢察官自動檢舉偵查起訴。
    理    由
一、被告吳政諭於本院準備程序中，就上揭犯罪事實均為有罪之
    陳述，且所犯係死刑、無期徒刑、最輕本刑為3 年以上有期
    徒刑以外之罪，經本院合議庭依刑事訴訟法第273 條之1 第
    1 項之規定，裁定由受命法官1 人獨任進行簡式審判程序，
    先予敘明。
二、按「被告以外之人於審判外之言詞或書面陳述，除法律有規
    定者外，不得作為證據」，刑事訴訟法第159 條第1 項固定
    有明文，然「鑑定之經過及其結果，應命鑑定人以言詞或書
    面報告」，同法第206 條第1 項亦規定甚明。是鑑定人以「
    書面」為鑑定報告提出於法院，依刑事訴訟法第159 條第1
    項立法理由及同法第206 條第1 項規定，即具有證據能力。
    又法院或檢察官得囑託醫院、學校或其他相當之機關、團體
    為鑑定，或審查他人之鑑定，並準用第203 條至第206 條之
    1 之規定，刑事訴訟法第208 條第1 項亦定有明文。依此，
    檢察官對於偵查中之案件，認為須實施鑑定者，固應就具體
    個案，選任鑑定人或囑託鑑定機關（團體）為之；但對於司
    法警察機關調查中之案件，或有量大或急迫之情形，為因應
    實務之現實需求，如檢察官針對該類案件之性質（例如：查
    扣之毒品必須檢驗其成份、對施用毒品之犯罪嫌疑人必須檢
    驗其體內有無毒品代謝反應、對於查扣之槍砲彈藥必須檢驗
    有無殺傷力、對違反野生動物保育法案件必須鑑定是否屬於
    保育類動物案件等) ，認為當然有鑑定之必要者，經參考法
    務部92年5 月20日法檢字第092080203 號函送之法務部「因
    應刑事訴訟法修正工作小組」研討之刑事訴訟法修正相關議
    題第21則之共識結論，以及臺灣高等法院於92年8 月1 日舉
    行之刑事訴訟法新製法律問題研討會第3 則法律問題研討結
    果之多數說（載於司法院92年8 月印行「刑事訴訟法新製法
    律問題彙編」第15頁至第18頁），基於檢察一體原則，得由
    該管檢察長對於轄區內之案件，以事前概括選任鑑定人或囑
    託鑑定機關（團體）之方式，俾便轄區內之司法警察官、司
    法警察對於調查中之此類案件，得即時送請事前已選任之鑑
    定人或囑託之鑑定機關（團體）實施鑑定，該鑑定人或鑑定
    機關（團體）亦應視同受承辦檢察官所選任或囑託而執行鑑
    定業務，其等出具之書面鑑定報告應屬刑事訴訟法第206 條
    所定之傳聞例外，當具有證據能力（法務部92年9 月1 日法
    檢字第0920035083號函可供參照）。從而，本件有關查獲之
    警察單位依先前轄區檢察署檢察長事前概括選任之鑑定機關
    ，即內政部警政署刑事警察局就被告血液實施鑑定，該鑑定
    機關所出具之「鑑定書」，即均具有證據能力而得為本案之
    證據。
三、上揭犯罪事實，業據被告坦承不諱，核與證人王文吉於偵查
    中指述之情節相符（參100 年度毒偵字第2466號卷第28頁筆
    錄），又員警於上開贓車內查獲注射針筒2 支，經警採得殘
    餘血跡送鑑定結果，該血跡檢得之DNA-STR 型別與被告去氧
    核糖核酸資料庫建檔資料相符，有臺中市政府警察局豐原分
    局刑案現場勘查報告、內政部警政署刑事警察局鑑定書各1
    份及現場採證照片11張在卷可稽（參豐原分局警卷第5 、6
    、11-16 頁），足認被告供稱於該贓車內以前揭注射針筒施
    用第一級毒品海洛因之情，堪予採信。是認被告之自白與事
    實相符，被告於前揭時、地施用第一級毒品海洛因之犯罪事
    實，堪予認定。
四、查海洛因係毒品危害防制條例第2 條第2 項第1 款規定之第
    一級毒品，任何人均不得擅自施用、持有。核被告所為，係
    犯毒品危害防制條例第10條第1 項之施用第一級毒品罪。被
    告為供施用而持有第一級毒品之低度行為，應為其施用之高
    度行為所吸收，不另論罪。又被告前有如犯罪事實欄一所載
    之論罪科刑及執行情形，有臺灣高等法院被告前案紀錄表存
    卷可參，其於5 年內故意再犯本案有期徒刑以上之罪，為累
    犯，應依刑法第47條第1 項規定，加重其刑。爰審酌被告曾
    因施用毒品經送觀察、勒戒及強制戒治，仍未知警惕，再犯
    本件施用毒品罪，足見其雖經觀察、勒戒及強制戒治之治療
    程序，仍未徹底戒除惡習遠離毒害，顯未能善體國家設置觀
    察、勒戒機構，以協助毒品施用者戒除毒害之良法美意，惟
    念及施用毒品本質上係戕害自身健康之行為，尚未嚴重破壞
    社會秩序或侵害他人權益，暨其犯罪之動機、目的、所生危
    害、犯罪後坦承犯行，及現行法規已刪除連續犯規定，被告
    各次犯罪應分別審酌犯罪情節量處等一切情狀，量處如主文
    所示之刑。又被告於前揭時、地，施用海洛因所使用之注射
    針筒，雖係被告所有，然該注射針筒經鑑識人員採證檢驗後
    業經丟棄，此有臺灣臺中地方法院檢察署公務電話紀錄1 份
    在卷（見100 年度毒偵字第2466號卷第36頁），本院自無從
    為沒收之宣告，附此敘明。
據上論斷，應依刑事訴訟法第273 條之1 第1 項、第299 條第 1
項前段，毒品危害防制條例第10條第1 項，刑法第11條前段、第
47條第1項，判決如主文。
本案經檢察官黃智炫到庭執行職務。
中    華    民    國   100    年    11    月    30    日
                刑事第十二庭  法  官  簡婉倫
以上正本證明與原本無異。
如不服本判決應於收受送達後10日內向本院提出上訴書狀，並應
敘述具體理由；其未敘述上訴理由者，應於上訴期間屆滿後20日
內向本院補提理由書 (均須按他造當事人之人數附繕本)「切勿
逕送上級法院」。
                              書記官  許千士
中    華    民    國   100    年    11    月    30    日
附錄本案論罪科刑法條全文：
毒品危害防制條例第10條
施用第一級毒品者，處 6 月以上 5 年以下有期徒刑。
施用第二級毒品者，處 3 年以下有期徒刑。